【裁判字號】    98,交聲,3621
【裁判日期】    981013
【裁判案由】    交管條例聲異
【裁判全文】
臺灣板橋地方法院交通事件裁定        98年度交聲字第3621號
原處分機關  交通部公路總局臺北區監理所板橋監理站
異  議  人
即受處分人  甲○○
上列異議人因違反道路交通管理處罰條例案件，對於交通部公路
總局臺北區監理所板橋監理站中華民國98年9 月30日以板監裁字
第裁41-C00000000號違反道路交通管理事件裁決書所為之裁決處
分（原舉發案號：臺北縣政府警察局98年7 月22日北縣警交大字
第C00000000號）不服，聲明異議，本院裁定如下：
    主  文
原處分撤銷。
甲○○汽車駕駛人，駕駛汽車經測試檢定酒精濃度超過規定標準
，應接受道路交通安全講習。
    理  由
一、原處分意旨略以：異議人即受處分人甲○○於民國九十八年
    七月二十二日下午七時二十七分許，騎乘車號Ｍ三七─四三
    ０號重型機車，行經臺北縣新莊市○○路、福營路口，為臺
    北縣政府警察局新莊分局執勤員警攔檢，經測試其吐氣所含
    酒精濃度達每公升零點六三毫克超過規定標準而掣單舉發，
    因異議人上開酒後騎乘機車之行為，前經臺灣板橋地方法院
    以九十八年度交簡字第四三０九號判處罰金新台幣四萬八千
    元，乃依道路交通管理處罰條例第三十五條第一項第一款、
    第二十四條第一項第二款規定，裁處吊扣駕駛執照十二個月
    （按：指吊扣異議人之職業大貨車駕駛執照），並施以道安
    講習。異議人則以：伊於九十八年七月二十二日酒後騎乘上
    開機車為警查獲，因伊並無機車駕照，只有職業大貨車駕照
    ，希望不要吊扣職業大貨車駕照等語。
二、按汽車駕駛人，駕駛汽車經測試檢定酒精濃度超過規定標準
    者，處新臺幣（下同）一萬五千元以上六萬元以下罰鍰，並
    當場移置保管該汽車及吊扣其駕駛執照一年，道路交通管理
    處罰條例第三十五條第一項第一款定有明文。又依同條例第
    二十四條第一項第二款規定，有上開違規之行為者，並應接
    受道路交通安全講習。
三、經查：
  (一)本件異議人飲酒後，於前揭時地，騎乘車號Ｍ三七─四三０
    號重型機車，經警攔停測得其吐氣所含酒精濃度達每公升零
    零點六三毫克規定標準而掣單舉發，並經警將上開公共危險
    案件另案移送臺灣板橋地方法院檢察署檢察官偵查，聲請本
    院以九十八年度交簡字第四三０九號刑事簡易判決判處罰金
    新台幣四萬八千元等事實，為異議人所不爭執，並有首開舉
    發違反道路交通管理事件通知單影本、聲請簡易判決處刑書
    、上開刑事簡易判決及臺灣高等法院被告前案紀錄表等件附
    卷可稽；又異議人未曾考領機車駕駛執照，是原處分機關所
    吊扣者，乃異議人所領有之大型職業貨車駕駛執照一節，此
    觀之本件移送書意見欄二所記載之內容自明。是異議人當時
    係以大型職業貨車駕駛執照，於飲酒後已超過酒精濃度規定
    標準值，仍騎乘上開機車違規之事實，足堪認定。
  (二)次查道路交通管理處罰條例第三十五條第一項僅規定「吊扣
    其駕駛執照一年」，並未明定其駕駛執照之種類，而有關吊
    扣、吊銷駕駛執照處分效力與執行方式之法令依據，當係依
    據同條例第六十八條規定，而該條文業於九十四年十二月十
    四日修正公布，並自九十五年三月一日施行，修正前原規定
    ：「汽車駕駛人，因違反本條例及道路交通安全規則之規定
    ，受吊扣或吊銷駕駛執照處分時，吊扣或吊銷其持有各級車
    類之駕駛執照」，修正後則規定「汽車駕駛人，因違反本條
    例及道路交通安全規則之規定，受吊銷駕駛執照處分時，吊
    銷其持有各級車類之駕駛執照。」考其立法意旨在於違規行
    為對道路交通秩序之維持及道路交通安全已生較大之影響，
    故規定吊扣或吊銷其持有各級車類之駕駛執照，以限制其繼
    續駕車行駛道路之權利，係屬駕駛行為之限制，並不因所持
    駕駛執照種類不同而有所差異。惟因考量原條文將違法或違
    規駕駛人所持有各級車類之駕駛執照一併吊銷或吊扣，失之
    過酷，對於人民工作與生活影響過鉅，有違比例原則，經與
    交通部協商後，乃將其中「受吊扣處分者，吊扣其持有各級
    車類之駕駛執照」部分之規定刪除。是駕駛人違反道路交通
    管理處罰條例第三十五條第一項第一款之規定而受吊扣駕駛
    執照處分時，依修正後同法第六十八條規定，並參照上開修
    正意旨，應僅得吊扣違規或違法當時駕駛車類之駕駛執照，
    否則將造成同一違規或違法行為，因受處分人持有駕駛執照
    種類之不同，而異其處分之結果。況酒醉駕車行為係製造法
    所不容許之風險，以風險製造之立場觀之，並不因駕駛車輛
    種類之不同，而有所差別，但從風險實現之觀點而言，酒醉
    駕駛車類之不同，其對於交通安全衍生之實害結果也有所差
    異，如駕駛人駕駛低一級之車類違反本條例之規定時，不論
    其所造成之實害結果，而一律吊扣駕駛人所持有之各類駕照
    ，亦有違相同事件相同處理，不同事件不同處理之平等原則
    （臺灣高等法院暨所屬法院九十七年法律座談會刑事類提案
    第四０號討論暨審查意見參照）。準此，本件異議人違規時
    既係駕駛重型機車，其依法所受之處分應為限制其駕駛重型
    機車之權利，而應吊扣其重型機車駕駛執照，始符修正後該
    條例第六十八條規定之意旨，惟異議人未曾考領機車駕駛執
    照，業如前述，是其並無輕型機車駕駛執照可供吊扣，倘吊
    扣異議人所持有之大型貨車職業駕駛執照以代之，固可達成
    限制其繼續駕駛輕型機車之目的，然此舉顯已逾越道路交通
    管理處罰條例第六十八條之規範意涵及範圍，且將剝奪異議
    人駕駛職業大貨車之權利，對其工作權造成極大之損害，是
    異議人主張不應吊扣其大型貨車職業駕駛執照等語，自屬有
    據（臺灣高等法院九十八年度交抗字第二一四九號、第二一
    五九、第二二一六號、第二三二九號均採同一見解）。
  (三)至原處分機關雖援引交通部相關領有汽車駕駛執照而未有機
    車駕駛執照，駕駛機車違反道路交通管理處罰條例第三十五
    條規定執行吊扣疑義之九十七年一月二十四日交路字第０九
    七００一五九九七號函釋為本件裁決處分之依據。惟按法官
    依據法律獨立審判，憲法第八十條載有明文，各機關依其職
    掌就有關法規為釋示之行政命令，法官於審判案件時，固可
    予以引用，但仍得依據法律，表示適當之不同見解，並不受
    其拘束；司法行政機關所發司法行政上之命令，如涉及審判
    上之法律見解，僅供法官參考，法官於審判案件時，亦不受
    其拘束（司法院大法官會議釋字第二一六號解釋意旨參照）
    。是交通部上開函釋意見，本院並不受其拘束，且上開函釋
    意旨違反比例原則，是本件異議人之駕駛執照吊扣部分，自
    無適用上開函釋之餘地，原處分機關援引上開函釋，顯與現
    行之道路交通管理處罰條例第六十八條規定未合。
四、綜上所述，異議人於前揭時地，騎乘重型機車經測試檢定酒
    精濃度超過規定標準之違規行為，堪以認定。原處分機關據
    以援引道路交通管理處罰條例第三十五條第一項第一款、同
    條例第二十四條第一項第二款規定，裁處施以道安講習處分
    部分，尚無違誤，然原處分機關未審酌前情，逕為裁處吊扣
    異議人大型貨車職業駕駛執照十二個月部分，難認適法。又
    因本件酒後駕車乃單一違規行為，吊扣駕照與道安講習之處
    分無從區分，是異議人雖未就酒後駕車裁處道安講習部分提
    出異議，惟依道路交通管理處罰條例第八十九條規定，法院
    處理交通事件，準用刑事訴訟法第三百四十八條之規定，則
    原處分關於前開部分與吊扣駕駛執照部分，應認均為異議聲
    明之效力所及，本院自得併為審酌。從而，異議人提起本件
    聲明異議，為有理由，應由本院將原處分撤銷，自為裁罰如
    主文第二項所示，以期適法。
五、末按：本件異議人確有酒後騎乘重型機車之違規行為，原處
    分機關逕行吊扣大型職業貨車駕駛執照之處分雖屬違法，但
    異議人酒後騎乘機車違規行為關於吊扣駕照之處罰部分，仍
    應由原處分機關審酌異議人得駕駛機車之資格及權利，應予
    限制十二個月為宜，另為適法之處分，以資符合前揭修法意
    旨及公平原則，併予指明。
據上論斷，應依道路交通案件處理辦法第二十條前段，裁定如主
文。
中    華    民    國    98    年    10    月    13    日
                  交通法庭  法  官  楊 志 雄
以上正本證明與原本無異
如不服本裁定應於送達後五日內向本院提出抗告狀
                            書記官  陳 春 銘
中    華    民    國    98    年    10    月    13    日


司法院資訊處製作；財團法人民間司法改革基金會備份。
